臺中高等行政法院裁定　　　　　　　　　　　　　　　九十二年度訴字第七九○號
　　　　　　　　　　　　　　　.
　　原　　　告　甲○○
　　　　　　　　乙○○
　　　　　　　　丙○○
　　　　　　　　丁○○
　　　　　　　　戊○○
　　右　一　人
　　訴訟代理人　庚○○
　　被　　　告　彰化縣花壇鄉公所
　　代　表　人　己○○
　　訴訟代理人　辛○○
右當事人間因陳情事件，原告不服彰化縣政府中華民國九十二年七月二十八日彰府法
訴字第○九二○○八七七六四號訴願決定，提起行政訴訟，本院裁定如左：
    主　文
原告之訴駁回。
訴訟費用由原告負擔。
    理　由
一、按「提起訴願，以有行政處分之存在為前提要件。所謂行政處分，乃行政主體就
    具體事件所為之發生法律上效果之單方的行政行為。至行政官署所為單純的事實
    之敘述或理由之說明，既不因該項敘述或說明而生法律效果，自非行政處分，人
    民對之，即不得提起訴願。」改制前行政法院四十四年判字第十八號著有判例。
    又按「原告之訴，有起訴不備其他要件者，行政法院應以裁定駁回之。」行政訴
    訟法第一百零七條第一項第十款定有明文。
二、本件原告起訴意旨略謂：緣訴外人銘新建設股份有限公司（下稱銘新建設公司）
    在原告等所有房屋對面空地興建房屋，原告等於該公司完工之際發現房屋面臨之
    彰化縣花壇鄉○○村○○街五十三巷巷道寬度，因該公司建築而有縮小之嫌，乃
    於九十二年二月十二日向被告機關提出陳情，被告機關乃函請銘新建設公司儘速
    拆除預埋管線，退縮至建築線內，並副知原告等。原告等認被告機關函復內容不
    明確，復於九十二年三月三日提出陳情，請求被告機關督促該公司依八十六年間
    總財建設實業有限公司申請建築執照之私設道路邊界線建築，因被告機關逾二個
    月未為答覆，原告提起訴願，被告機關於九十二年六月二十五日以花鄉建字第○
    九二○○○七七三二號函復原告略以：「一、依據台端於九十二年二月十二日陳
    情該六公尺巷道似有縮小情事，本所經現場量測其路寬六公尺無誤（含公共設施
    水溝），惟南側水溝上方有預埋管線外露，本所業以九十二年二月二十四日花鄉
    建字第○九二○○○一七九六號函，請承造公司儘速拆除退縮至建築線內，且承
    造公司並已拆除。二、目前經現場再勘查，該公司興建圍牆佔用水溝，本所業以
    九十二年五月十九日花鄉建字第○九二○○○五六八六號函，請其逕向本所申請
    補辦建照。」受理訴願機關乃依訴願法第八十二條第二項規定訴願決定駁回，原
    告粘雲、丁○○、陳誌良、鄭妃芳、沈商福、蔡何素鳳、張聰嘉、林玫秀、蔡
    汶璋、黃瑞鈞、李秋蘭、沈炎明、乙○○、甲○○、丙○○、戊○○不服，遂選
    定甲○○、乙○○、丙○○、丁○○、戊○○為當事人提起本件行政訴訟，請求
    撤銷訴願決定及原處分，並請求被告應依法為適當處分，以維持彰化縣花壇鄉○
    ○村○○街五十三巷原有六公尺以上道路寬度云云。
三、按「受理機關認為人民之陳情有理由者，應採取適當之措施；認為無理由者，應
    通知陳情人，並說明其意旨。」行政程序法第一百七十一條第一項定有明文。本
    件原告因銘新建設公司在原告等所有房屋對面空地興建房屋，認房屋面臨之巷道
    有因而縮小之嫌，向被告提出陳情，且不服被告逾二個月未為答覆，提起訴願。
    經查，原告向被告提出陳情後，業經被告至現場測量其路寬六公尺無誤（含公共
    設施水溝），其南側水溝上方有預埋管線外露，被告業以九十二年二月二十四日
    花鄉建字第○九二○○○一七九六號函，請承造公司儘速拆除退縮至建築線內，
    且承造公司並已拆除。嗣經被告再至現場勘查，該公司興建圍牆佔用水溝，被告
    亦以九十二年五月十九日花鄉建字第○九二○○○五六八六號函，請其逕向被告
    申請補辦建照，並於九十二年六月二十五日以花鄉建字第○九二○○○七七三二
    號函復原告，有各該函附卷可稽。被告業依原告之陳情意旨為適當之措施並函知
    原告，揆諸前揭規定，尚無不合。而被告上開號函係對原告請求事項之處理結果
    ，所為單純的事實敘述及理由說明，顯非訴願法第三條所稱之行政處分。訴願決
    定雖非以上開函非屬行政處分，予以不受理，而以訴願無理由駁回，其結果並無
    不同。原告復提起行政訴訟，訴請撤銷原處分及訴願決定，並請求依法為適當之
    處分，即非合法，應予駁回。本件既從程序上予以駁回，則兩造關於實體上主張
    及攻擊防禦方法，毋庸加以審究，併此敘明。
四、依行政訴訟法第一百零七條第一項第十款、第一百零四條、民事訴訟法第九十五
    條、第七十八條、第八十五條第一項前段，裁定如主文。
中　　　華　　　民　　　國　　九十三　　年　　　三　　　月　　　三　　　日
                 臺 中 高 等 行 政 法 院   第 二 庭
                                審 判 長 法  官　胡　國　棟
                                         法  官　王　德　麟
                                         法  官　林　秋　華
右正本證明與原本無異。
如不服本裁定，應於裁定送達後十日內以書狀敘明理由，經本院向最高行政法院提起
抗告（須依對造人數附具繕本）；並應預繳送達用雙掛號郵票三九○元（三十四元及
五元郵票各十份)。
中　　　華　　　民　　　國　　九十三　　年　　　三　　　月　　　三　　　日
                                         法院書記官　王　百　全
